臺灣桃園地方法院刑事判決
111年度審訴字第1099號
公  訴  人  臺灣桃園地方檢察署檢察官
被      告  邱怡文




上列被告因詐欺等案件，經檢察官提起公訴（111年度偵字第709
4號），被告於本院準備程序中，就被訴事實為有罪之陳述，經
本院告知簡式審判程序意旨，並聽取當事人之意見後，經本院合
議庭裁定由受命法官獨任進行簡式審判程序，判決如下：
    主  文
邱怡文犯三人以上共同冒用公務員名義詐欺取財罪，處有期徒刑
壹年壹月。未扣案之犯罪所得新臺幣參仟元沒收，於全部或一部
不能沒收或不宜執行沒收時，追徵其價額。
    事實及理由
一、本件犯罪事實及證據，除犯罪事實欄一、第5行「擔任車手
    工作」，應更正為「擔任取簿手工作」、第7至8行「基於冒
    用政府機關及公務員名義、三人以上共同詐欺取財之犯意聯
    絡」，應更正為「基於冒用政府機關及公務員名義、三人以
    上共同詐欺取財、以不正方法由自動付款設備取得他人財物
    、隱匿特定犯罪所得去向之洗錢等犯意聯絡」；暨於證據部
    分補充「被告邱怡文於本院準備程序及審理時之自白」、「
    告訴人徐滿妹於本院準備程序及審理時之陳述」外，餘均引
    用起訴書之記載（如附件）。
二、論罪科刑
（一）按行為人冒用政府機關或公務員名義施以詐欺行為，被害
      人係因出於遵守公務部門公權力之要求，及避免自身違法
      等守法態度而遭到侵害，則行為人不僅侵害個人財產權，
      更侵害公眾對公權力之信賴。又多人共同行使詐術手段，
      易使被害人陷於錯誤，其主觀惡性較單一個人行使詐術為
      重。再考量現今以電信、網路等傳播方式，同時或長期對
      社會不特定多數之公眾發送訊息施以詐術，往往造成廣大
      民眾受騙，此一不特定、多數性詐欺行為類型，其侵害社
      會程度及影響層面均較普通詐欺行為嚴重，有加重處罰之
      必要，所謂「三人以上共同犯之」，不限於實施共同正犯
      ，尚包含同謀共同正犯（刑法第339條之4立法理由參照）
      。又刑法第339條之4第1項第1款之冒用政府機關或公務員
      名義犯詐欺取財罪，係將僭行公務員職權與詐欺取財兩個
      獨立之罪名相結合成一新罪名，而加重其刑罰，此種結合
      型態之犯罪，自較單一刑法第158條第1項之僭行公務員職
      權之犯罪情節為重，且法定刑亦較重，依全部法優於一部
      法之原則，自應適用刑法第339條之4第1項第1款處斷。再
      刑法第28條之共同正犯，係採客觀主義，以共同實施構成
      犯罪事實之行為為成立要件，雖共犯相互間衹須分擔一部
      分行為，苟有犯意之聯絡，仍應就全部犯罪事實共同負責
      （最高法院49年台上字第77號判例、84年度台上字第5039
      號判決意旨參照）。查本案詐欺集團既由該集團成員冒用
      檢警人員等公務員名義，由被告擔任取簿手，是被告主觀
      上顯有將其他成員所為視為自己所為之故意，且客觀上業
      已參與詐欺取財罪部分之犯罪構成要件行為，而與該詐騙
      集團其他成員間存有合作、分工之功能性支配關係，被告
      自應與該詐騙集團其他成員就上開詐欺犯行，負全部之責
      任。
（二）再按洗錢防制法第2條規定：「本法所稱洗錢，指下列行
      為：一、意圖掩飾或隱匿特定犯罪所得來源，或使他人逃
      避刑事追訴，而移轉或變更特定犯罪所得。二、掩飾或隱
      匿特定犯罪所得之本質、來源、去向、所在、所有權、處
      分權或其他權益者。三、收受、持有或使用他人之特定犯
      罪所得。」依現行洗錢防制法第2條之規定，倘行為人意
      圖掩飾或隱匿特定犯罪所得來源，而將特定犯罪所得直接
      消費處分，甚或交予其他共同正犯，或由共同正犯以虛假
      交易外觀掩飾不法金流移動，即屬該法第2條第1或2款之
      洗錢行為，尚難單純以不罰之犯罪後處分贓物行為視之（
      最高法院108年度台上字第3993號判決參照）。查被告雖
      於上述詐騙集團中僅擔任「收簿手」角色，但其所領取之
      帳戶存摺、提款卡，之後卻輾轉由集團中其他成員用於受
      騙者匯入被詐欺之款項，及提款上繳集團上游，足見被告
      及其所屬詐欺集團刻意以複雜、迂迴之流程而收取、交付
      詐欺贓款，其目的無非在使檢警機關不易追緝，及掩飾、
      隱匿犯罪所得去向，以求終局取得詐欺之犯罪所得，客觀
      上已製造金流斷點，主觀上更有掩飾、隱匿犯罪所得之意
      ，自非單純處分贓物可以比擬，應已構成洗錢防制法第2
      條第2款所稱之洗錢行為。　　　
（三）核被告所為，係犯刑法第339條之4第1項第1款、第2款之
      加重詐欺取財罪、同法第339條之2第1項之非法由自動付
      款設備取得財物罪、洗錢防制法第14條第1項之普通洗錢
      罪。被告與所屬詐騙集團成員3人以上，共同以冒用公務
      員名義，向告訴人詐騙，意欲詐得告訴人之財產，並非法
      由自動付款設備取得財物，各係在同一犯罪決意及預定計
      畫下所為之犯罪行為，依一般社會通念，應認係一個犯罪
      行為。是其係以一行為同時犯上開數罪，乃一行為觸犯數
      罪名，為想像競合犯，應依刑法第55條規定，從一重論以
      三人以上共同冒用公務員詐欺取財罪。被告與其他真實姓
      名年籍不詳之成員間，就上開犯行，具有犯意聯絡及行為
      分擔，應論以共同正犯。至起訴書雖就被告所犯部分漏未
      論及刑法第339條之2第1項之非法由自動付款設備取得財
      物罪、洗錢防制法第14條第1項之普通洗錢罪，然此與上
      開經論罪科刑部分，有想像競合之裁判上一罪關係，為起
      訴效力所及，且經本院當庭諭知該部分之罪名（詳本院11
      1年10月12日準備程序筆錄第1頁），給予被告充分攻擊防
      禦之機會，無礙於被告防禦權之行使，本院自得併予審究
      。
（四）「犯（洗錢防制法）前2條之罪，在偵查或審判中自白者
      ，減輕其刑」，洗錢防制法第16條第2項分別定有明文。
      然按想像競合犯之處斷刑，本質上係「刑之合併」，其所
      謂從一重處斷，乃將想像競合犯組成之評價上數罪，合併
      為科刑一罪，其所對應之刑罰，亦合併其評價上數罪之數
      法定刑，而為一個處斷刑。易言之，想像競合犯侵害數法
      益者皆成立犯罪，論罪時必須輕、重罪併舉論述，同時宣
      告所犯各罪名，包括各罪有無加重、減免其刑之情形，亦
      應說明論列，量刑時併衡酌輕罪部分量刑事由，評價始為
      充足，然後依刑法第55條前段規定「從一重處斷」，非謂
      對於其餘各罪可置而不論。因此，法院決定處斷刑時，雖
      以其中最重罪名之法定刑，做為裁量之準據，惟於裁量其
      輕重時，仍應將輕罪合併評價在內（最高法院108年度台
      上字第4405號判決、108年度台上大字第3563號裁定意旨
      參照）。查被告就其加入詐騙集團擔任收簿手、洗錢等事
      實，業經其於本院審理時均供述詳實、坦承犯行，應認被
      告對一般洗錢等構成要件事實有所自白，原應就其所犯一
      般洗錢罪，依上開規定減輕其刑；惟被告所犯一般洗錢罪
      均屬想像競合犯其中之輕罪，亦即被告就本案犯行係從一
      重之加重詐欺取財罪，就被告此部分想像競合輕罪得減刑
      部分，依上開說明，僅由本院於後述依刑法第57條量刑時
      一併衡酌該部分減輕其刑事由。
（四）爰審酌詐欺集團已猖獗多年，詐欺行為對於社會秩序侵害
      甚鉅，並嚴重影響人與人之間之信賴關係，被告正值青年
      ，有謀生能力，竟不以正途取財，加入詐欺集團，擔任取
      簿手，危害社會治安及交易安全，並造成告訴人財產損失
      ，所為實不足取，自應予相當之刑事非難；惟念及被告犯
      後已坦承犯行，復參以被告於集團中尚非最主腦之首嫌地
      位，且其就洗錢犯行，於偵查、審理中均自白，核與洗錢
      防制法第16條第2項審判中自白減輕其刑規定相符，暨考
      量被告之前科、素行、所生損害、犯罪情節、智識、家庭
      生活狀況等一切情狀，就被告所犯之罪，量處如主文所示
      之刑。
三、沒收　　
　　按犯罪所得，屬於犯罪行為人者，沒收之。前二項之沒收，
    於全部或一部不能沒收或不宜執行沒收時，追徵其價額，刑
    法第38條之1第1項前段、第3項定有明文。查被告本件獲有
    報酬新臺幣3,000元，業據被告於本院準備程序中供陳明確
    ，屬被告之犯罪所得，爰依前揭規定宣告沒收，於全部或一
    部不能沒收或不宜執行沒收時，追徵其價額　　　　
據上論斷，應依刑事訴訟法第273條之1第1項、第299條第1項前
段、第310條之2、第454條第2項，判決如主文。
本案經檢察官吳明嫺提起公訴，檢察官林欣怡到庭執行職務。
中　　華　　民　　國　　111 　年　　11　　月　　11　　日
                  刑事審查庭   法  官   林慈雁
以上正本證明與原本無異。
如不服本判決應於收受判決後20日內向本院提出上訴書狀，並應
敘述具體理由。其未敘述上訴理由者，應於上訴期間屆滿後20日
內向本院補提理由書（均須按他造當事人之人數附繕本）「切勿
逕送上級法院」。
                               書記官   吳秉翰
中　　華　　民　　國　　111 　年　　11　　月　　11　　日
附錄本案論罪科刑法條全文：
中華民國刑法第339條之2
意圖為自己或第三人不法之所有，以不正方法由自動付款設備取
得他人之物者，處3年以下有期徒刑、拘役或30萬元以下罰金。
以前項方法得財產上不法之利益或使第三人得之者，亦同。
前二項之未遂犯罰之。
中華民國刑法第339條之4第1項
犯第339條詐欺罪而有下列情形之一者，處1年以上7年以下有期
徒刑，得併科1百萬元以下罰金：
一、冒用政府機關或公務員名義犯之。
二、三人以上共同犯之。
三、以廣播電視、電子通訊、網際網路或其他媒體等傳播工具，
    對公眾散布而犯之。
前項之未遂犯罰之。
洗錢防制法第14條第1項
有第二條各款所列洗錢行為者，處7年以下有期徒刑，併科新臺
幣5百萬元以下罰金。
前項之未遂犯罰之。
前二項情形，不得科以超過其特定犯罪所定最重本刑之刑。

附件：
臺灣桃園地方檢察署檢察官起訴書
                                     111年度偵字第7094號
　　被　　　告　邱怡文　男　24歲（民國00年00月00日生）
　　　　　　　　　　　　住○○市○○區○○街000巷00號5樓
                        (另案於法務部○○○○○○○執行)
　　　　　　　　　　　　國民身分證統一編號：Z000000000號
上列被告因詐欺等案件，業經偵查終結，認應提起公訴，茲將犯
罪事實及證據並所犯法條分敘如下：
　　　　犯罪事實
一、邱怡文自民國110年8月間，加入不詳成年機房人員等所組成
    之三人以上，以實施詐術為手段，所組成具有持續性及牟利
    性之有結構性組織之詐欺集團（所涉組織犯罪防制條例罪嫌
    部分，業經臺灣士林地方檢察署以110年度偵字第20055號等
    案件提起公訴），擔任車手工作，以所提領之詐欺所得部分
    款項為報酬，而參與該犯罪組織，與上開詐欺集團成員，共
    同意圖為自己不法所有，基於冒用政府機關及公務員名義、
    三人以上共同詐欺取財之犯意聯絡，先由不詳成年機房詐欺
    集團成員，於110年11月11日至16日間，向徐滿妹佯裝檢警
    人員，須提供帳戶提款卡為由，徐滿妹因而陷於錯誤，於11
    0年11月16日上午，在桃園市平鎮區貿中街與貿一路口之貿
    七公園內，將所申辦之中華郵政股份有限公司帳號000-0000
    0000000000號帳戶（下稱本案帳戶）提款卡及密碼交付邱怡
    文；再由邱怡文持往臺北車站放置於置物櫃內，由不詳詐欺
    集團成員前往拿取提款卡後，於110年11月16日下午1時40分
    至110年11月23日上午8時33分許間，提領共計新臺幣（下同
    ）116萬8,000元，邱怡文並從中獲得報酬3,000元。
二、案經徐滿妹訴由桃園市政府警察局平鎮分局報告偵辦。
　　　　證據並所犯法條
一、證據清單
編號 證據名稱 待證事實 1 被告邱怡文於警詢時、偵訊中之供述 被告於犯罪事實所載時、地，向告訴人拿取本案帳戶提款卡後，放置於臺北車站置物櫃內，獲取報酬3,000元等事實。 2 證人即告訴人徐滿妹於警詢時之證述 詐欺集團成員以犯罪事實所示詐術施以詐騙，致告訴人陷於錯誤，因而交付本案帳戶提款卡，並遭提領116萬8,000元等事實。 3 本案帳戶往來交易明細、開戶資料、存簿影本等 被告所屬詐欺集團成員以本案帳戶提款卡領取款項116萬8,000元等事實。 4 現場監視器畫面翻拍照片、路線圖 被告於犯罪事實所載時、地，向告訴人拿取本案帳戶提款卡後，由不詳詐欺集團成員提領等事實。 
二、核被告所為，係犯刑法第339條之4第1項第1款、第2款之三
    人以上共同冒用政府機關及公務員名義詐欺取財等罪嫌。又
    被告與不詳之詐欺集團成員間，有犯意聯絡及行為分擔，請
    論以共同正犯。未扣案犯罪所得，請依刑法第38條之1第1項
    前段規定宣告沒收，併依刑法第38條之1第3項規定宣告於全
    部或一部不能沒收或不宜執行沒收時，追徵其價額。
三、依刑事訴訟法第251條第1項提起公訴。
　　此　致
臺灣桃園地方法院
中　　華　　民　　國　 111　　年　　6 　　月　　16　　日
                              檢察官 吳明嫺
本件證明與原本無異
中　　華　　民　　國　 111　　年　　7 　　月　　26　　日
                              書記官 王全毅
所犯法條：
中華民國刑法第339條之4第1項第1款、第2款
犯第339條詐欺罪而有下列情形之一者，處1年以上7年以下有期
徒刑，得併科1百萬元以下罰金：
一、冒用政府機關或公務員名義犯之。
二、三人以上共同犯之。
三、以廣播電視、電子通訊、網際網路或其他媒體等傳播工具，
    對公眾散布而犯之。
前項之未遂犯罰之。